臺灣屏東地方法院刑事判決　　　　　　　 94年度易字第471號
公　訴　人　臺灣屏東地方法院檢察署檢察官
被　　　告　乙○○
上列被告因詐欺案件，經檢察官提起公訴（94年度偵字第3231號
），本院判決如下：
    主  文
乙○○無罪。
    理  由
一、公訴意旨略以：被告乙○○已預見金融機構帳戶係個人理財
    之重要工具，關係個人財產、信用之表徵，如交予他人使用
    ，有供作財產犯罪用途之可能，而一般人取得他人存摺之目
    的在於取得贓款及掩飾犯行不易遭人追查，對於提供帳戶雖
    無引發他人萌生犯罪之確信，但仍以基於幫助某真實姓名、
    年籍不詳之成年人連續遂行詐欺取財之不確定故意，於民國
    94年5 月間，在不詳地點，將其於94年5 月中旬向屏東縣屏
    東市○○路郵局（下稱郵局）開設之帳號00000000000000號
    帳戶存簿及提款卡交付予真實姓名、年籍不詳之人，該不詳
    姓名年籍之成年人取得上開帳戶後，即基於意圖為自己不法
    所有之概括犯意，於94年5 月30日上午8 時40分許，撥打甲
    ○○之行動電話，佯稱其得到德基科技公司義賣摸彩第三獎
    新臺幣（下同）1,200,000 元整，但須先行購買該公司之股
    票始可領獎，甲○○不疑有他而陷於錯誤，於同日前往臺北
    縣板橋市○○路○ 段422 之13號光復郵局，依詐騙集團成員
    指示匯款66,000元入被告乙○○所有之上開帳戶內，嗣翌日
    該詐騙集團成員復以電話向甲○○告知須再以100,000 元之
    代價加入該公司馬會臨時會員後，始得領取上開獎金，甲○
    ○至此始知受騙等情，因認被告乙○○涉犯刑法第30條、第
    339條第1項之幫助詐欺取財罪嫌。
二、按犯罪事實應依證據認定，無證據不得推定其犯罪事實；不
    能證明被告犯罪者，應諭知無罪之判決，刑事訴訟法第154
    條、第301 條第1 項定有明文。又認定犯罪事實所憑之證據
    ，雖不以直接證據為限，間接證據亦包括在內，然而無論直
    接證據或間接證據，其為訴訟上之證明，須於通常一般之人
    均不致有所懷疑，而得確信其為真實之程度者，始得據為有
    罪之認定，倘其證明尚未達到此一程度，而有合理之懷疑存
    在而無從使事實審法院得有罪之確信時，即應由法院為諭知
    被告無罪之判決，最高法院76年臺上字第4986號著有判例可
    資參照。
三、前揭公訴意旨所稱被告乙○○向屏東市○○路郵局開設帳號
    00000000000000號帳戶之時間為94年5 月中旬，然依警卷所
    附交易明細表所示，該帳戶自83年3 月22日起即有交易往來
    紀錄（詳警卷第17頁），是公訴意旨就此部分事實所為之指
    述，顯有違誤，合先敘明。
四、本件被害人甲○○係於94年5 月30日遭不詳姓名年籍男子以
    電話誆稱其中獎，須配合進行相關交易行為等內容為詐術，
    致使甲○○陷於錯誤，將自己所有66,000元匯入上開被告乙
    ○○所有郵局帳戶，旋又遭轉出而受損害之事實，除據甲○
    ○於警詢中陳述綦詳，並有匯款單收執聯、郵政儲金帳戶個
    人開戶基本資料卡在卷可稽，堪信為真，復已為檢、辯雙方
    於本院行準備程序時明示不為爭執。另就公訴意旨指稱前開
    帳戶係被告乙○○本於幫助他人犯詐欺取財罪之犯意而提供
    該不詳姓名年籍男子使用一節，則為被告乙○○於警詢中及
    本院審理時（偵卷中除有臺灣高雄地方法院就案情類似但與
    本件無關之其他案件為有罪判決之影本兩份及被告前案紀錄
    附卷外，未見訊問被告或有其他偵查作為）堅詞否認，並以
    ：該帳戶係伊用以領取每月1,400 元低收入補助金使用之戶
    頭，所配屬之存摺、提款卡、印鑑章、密碼等物，連同放置
    該等物品之手提包，係於94年5 月18日或19日，在伊外出飲
    酒酣醉之情形下遺失，伊因事情忙碌而遲至次月補助金撥款
    日期將屆時，始向郵局申請補發等語置辯。
五、經查，本件公訴意旨指稱前開帳戶係被告乙○○本於幫助詐
    欺之犯意提供他人使用，無非以：1.一般人使用金融帳戶提
    款之習慣，為避免遺失存摺或提款卡時，帳戶內之存款遭人
    盜領，通常均將提款卡、存摺、密碼及印章分別存放，尚不
    至於將上開物品共放一處。2.被告乙○○於遺失帳戶配屬之
    存摺、印章及提款卡後，未立刻向銀行（應屬郵局之誤）申
    請掛失止付或向警察機關報案，與常情有違。3.上開帳戶存
    摺、提款卡果係遺失之物，則在該帳戶可能隨時遭掛失止付
    之情況下，拾獲之人亦不可能以之作為詐財之用，而甘冒詐
    騙所得金錢有無法領出之風險。4.以被害人匯入款項至上開
    帳戶後，該筆匯款隨即於當日遭人快速提領，足見該詐騙集
    團，於向被害人詐騙匯款時，確有把握該帳戶不會被帳戶所
    有人掛失止付，此等確信，在該帳戶係被拾獲或竊得之情形
    ，實無發生之可能云云為其論據。惟查：
  (一)一般人於金融機關開設存款帳戶之目的，除傳統基於安全保
    管、儲蓄生息之作用外，隨社會經濟及交易形態之轉變，其
    供個人交易理財、機動調度之功能亦相形重要，前者固首重
    其安全性，後者則講究其便利性，迭難兩全，在具體個案間
    ，對於存摺、印鑑、提款卡及密碼等憑證之保管方式，除因
    各人行事風格差別外，多有因就前開功能著重者異而有不同
    之處理者，不一而足。茲本件依卷附被告乙○○所有上開帳
    戶歷年交易情形觀之，多年來除間或有金額多為1,000 元至
    3,000 元不等之款項入帳，並均旋即提領殆盡，大多數時間
    猶僅有數十元結餘之情形觀之，除可認該帳戶就被告乙○○
    而言，鮮有儲蓄、保全之功能外，佐以被告乙○○為71年6
    月21日出生，時年22歲、身分為原住民、受有高中肄業教育
    程度、無業、家境勉持及其他相關生活背景等條件，亦無從
    據以認定其有特別謹慎保管前述帳戶憑證之動機及規範上義
    務，自難僅以其辯稱將上開帳戶配屬之物件、憑證一併保存
    ，且未於遺失後立即報失等情，即認與事理不符。申言之，
    苟本件依卷附資料係居住在臺北都會區之被害人就自己所有
    6 萬餘元存款，尚能不加查證即輕率匯入陌生人提供之帳戶
    ，則又何能期待生活在屏東縣瑪家鄉原住民部落之被告須為
    僅餘數十元之帳戶積極掛失、報警，不釋自明。
  (二)次就國內近來十分猖獗之電話詐騙犯罪，較諸一般針對特定
    對象、具體設計周延配套計劃以實施詐騙之犯罪類型，其特
    色係利用人性貪婪及面對急迫狀況易失思慮之弱點，以內容
    簡單而不堪深究之錯誤事實為詐術，隨機對不特定之大眾廣
    泛實施，並藉大量嚐試而求取少數偶然受騙者以獲取利益，
    失敗率原本極高，其利用以各種管道取得之人頭帳戶以規避
    查緝，並成為檢警投入大量資源偵辦而仍難有顯著成果之原
    理，亦無非該帳戶與犯罪者個人身分毫無關聯，除可恣意使
    用、嚐試，復能隨時棄如蔽屣，毫無負擔。是姑不論本件實
    際實施詐術之人在指定被害人匯入特定人頭取款帳戶前，是
    否已藉查詢餘額或其他方式以測試、確認該帳戶之可用性；
    以近日政府致力斷絕人頭帳戶來源之努力下，所謂電話詐騙
    集團取得可用帳戶已漸形不易，相較其因錯誤嚐試已經掛失
    或列為警示帳戶而無法得手時，所損失者充其量亦僅該筆原
    屬不勞而獲之財物，在大量嚐試而失敗之個案中增添一例而
    已，原無大礙，是本件能否僅以帳戶名義人所稱遺失上開憑
    證之時點，與實施詐術者利用該帳戶犯罪之時間已隔數日，
    或其實施詐術至提領被害人匯入款項之時點間隔短促，率爾
    推論其人頭帳戶名義人即有加功於該犯罪之主、客觀事實，
    顯有可議。
六、綜上所述，依現有卷證尚難認為被告乙○○有前揭公訴意旨
    指述之幫助詐欺取財犯行，揆諸前開說明，應認為不能證明
    被告犯罪，應為被告乙○○無罪之諭知。
據上論斷，應依刑事訴訟法第301 條第1 項，判決如主文。
本件經檢察官鍾仁松到庭執行職務
中　　華　　民　　國　　94　　年　　11　　月　　18　　日
                  刑事第二庭  審判長法　官　羅森德
                                    法　官　蘇碧珠
                                    法　官　陳松檀
以上正本證明與原本無異。
如不服本判決應於收受本判決送達後10日內向本院提出上訴書狀
，其未敘述上訴理由者，並得於提起上訴後10日內向本院補提理
由書狀（均須按他造當事人之人數附繕本）「切勿逕送上級法院
」
中　　華　　民　　國　　94　　年　　11　　月　　21　　日
                                　　書記官  魏慧夷
